臺灣基隆地方法院民事判決　　　　　　　　九十二年度基保險簡字第一四號
　　原　　　告　富邦產物保險股份有限公司
　　法定代理人　丙○○
　　訴訟代理人　甲○○
　　　　　　　　丁○○
　　被　　　告　己○○
右當事人間請求損害賠償事件，本院於中華民國九十三年五月六日言詞辯論終結，茲
判決如左：
    主      文
原告之訴駁回。
訴訟費用由原告負擔。
    事實及理由要領
一、本件原告主張：被告於民國（下同）九十二年二月九日駕駛車號六Ｂ  二八五五
    號自用小客車，沿臺北縣萬里鄉○○道○○里○○○路方向行駛，於當日下午五
    時三十分許駛至外環道距萬里約一百五十公尺處時，因跨越分向限制線、駛入來
    車道之過失，致撞擊在對向車道由乙○○駕駛正常行駛之九Ｃ  一六七五號自用
    小客車（訴外人張簡瓊居所有），致該車嚴重受損，現場由臺北縣警局金山分局
    萬里分駐所警員戊○○處理，嗣經臺灣省臺北縣區車輛行車事故鑑定委員會鑑定
    結果，此次車禍係因被告跨越分向限制線、駛入來道為肇事原因，被告肇事責任
    應可確定。查上揭受損之九Ｃ  一六七五號自小用客車，已向原告投保車體損失
    險，且尚在保險期間中，經被保險人即訴外人張簡瓊居向原告書面通知辦理出險
    ，經原告查證屬實，賠付必要修復費用合計新臺幣（下同）三十四萬二千一百三
    十三元（工資四萬三千三百八十二元、零件二十九萬八千七百五十一元），有估
    價單、車損照片及發票可證。原告同時依保險法第五十三條規定，取得被保險人
    對被告之損害賠償請求權。按「汽車、機車或其他非依軌道行駛之動力車輛，在
    使用中加損害於他人者，駕駛人應賠償因此所生之損害。」、「不法毀損他人之
    物者，應向被害人賠償其物因而減損之價額。」，民法第一百九十一條之二、第
    一百九十六條定有明文。本件事故中，被告既因過失撞損原告承保之車輛，依上
    開條文規定，自應負損害賠償之責，為此提起本件訴訟，求為「被告應給付原告
    三十四萬二千一百三十三元及自起訴狀繕本送達被告之翌日（即九十二年十二月
    二十五日）起至清償日止按年息百分之五計算之遲延利息」之判決。並提出臺灣
    省臺北縣區車輛行車事故鑑定委員會函附鑑定意見書影本一件、乙○○之國民身
    分證及駕駛執照影本各一件、九Ｃ  一六七五號車之行車執照一件及受損之照片
    六張、估價單及統一發票各一件為證。
二、被告對於原告主張於前揭時地發生車禍事故之事實並不爭執，惟以：此次車禍係
    因九Ｃ  一六七五號之駕駛人乙○○駕車侵入渠車道，渠發現時因右側為山壁及
    水溝，無處閃避，渠為避免正面撞擊，始緊急閃往左側對向來車道，亦即此次車
    禍咎在九Ｃ  一六七五號之駕駛人乙○○，渠並無過失；事後在萬里分駐所處理
    時，乙○○亦承認因路況不熟，且要轉彎下坡，不慎撞及被告之六Ｂ  二八五五
    號車，同意請求保險公司賠償渠車受損之損害，而達成和解，有萬里分駐所處理
    此次車禍之工作日誌簿影本可證；另渠之六Ｂ  二八五五號車被撞損後，亦由乙
    ○○委託錩德汽車材料行修理，計工料費三十七萬零一百元，迄今未付，亦有錩
    德汽車材料行之郵局存證信函影本可證。此次車禍渠並無錯誤，應由乙○○負責
    賠償等語，資為抗辯。並提出臺北縣警局金山分局萬里分駐所之工作日誌簿節影
    本、錩德汽車材料行之郵局存證信函影本各一件及聲請本院勘驗車禍現場為證。
三、按「因故意或過失，不法他人之權利者，負損害賠償責任。」民法第一百八十四
    條第一項前段定有明文。故損害賠償之債，以有損害之發生及有責任原因之事實
    ，並二者間有相當因果關係為其成立要件。原告所主張損害賠償之債，如不合於
    此項成立要件者，即難謂有損害賠償請求權存在（參見最高法院四十八年臺上字
    第四八一號判例）。又侵權行為所發生之損害賠償請求權，以有故意或過失，不
    法侵害他人權利為其成立要件，若其行為並無故意或過失，即無賠償之可言（參
    見最高法院四十九年臺上字第二三二三號判例及五十四年臺上字第一五二三號判
    例）。次按「汽車、機車或其他非依軌道行駛之動力車輛，在使用中加損害於他
    人者，駕駛人應賠償因此所生之損害。但（駕駛人）於防止損害之發生，已盡相
    當之注意者，不在此限。」，民法第一百九十一條之二亦定有明文。亦即非依軌
    道行駛之動力車輛駕駛人所負之責任，仍為過失責任，並非無過失責任，僅係法
    律將舉證責任倒置，於損害發生時，即推定駕駛人有過失，如駕駛人欲免責，即
    須舉證證明其「於防止損害之發生，已盡相當之注意」（參見孫森焱著「民法債
    編總論」上冊第三一八頁至第三二二頁、邱聰智著「新訂民法債編通則」上冊第
    二三一頁至第二三四頁、黃立著「民法債編總論」第三一七頁至第三一九頁）。
四、查原告主張：被告於前揭時地駕車發生車禍事故，致原告所承保、訴外人張簡瓊
    萬二千一百三十三元（其中工資四萬三千三百八十二元、零件二十九萬八千七百
    五十一元）等事實，為被告所不爭，並有九Ｃ  一六七五號車受損之照片六張、
    估價單及統一發票在卷可證，原告之主張自堪信為真實。依前揭民法第一百九十
    一條之二之規定，對於本件車禍事故之發生，推定被告有過失（當然亦推定乙○
    ○有過失），故如被告無法證明渠「於防止損害之發生，已盡相當之注意」，依
    法即應負賠償責任。惟查：(一)被告抗辯此次車禍係因九Ｃ  一六七五號之駕駛
    人乙○○駕車侵入渠車道，渠發現時因右側為山壁及水溝，無處閃避，渠為避免
    正面撞擊，始緊急閃往左側對向來車道等情，經本院勘驗車禍現場及核對車禍後
    警方拍攝之現場照片，發現由乙○○行駛之方向前行，因道路呈Ｓ形彎道，駕駛
    人極易侵入來車道行駛；反之，由被告行駛之方向前行，因道路筆直寬廣，視野
    極佳，除非故意駛入來車道，否則根本不易侵入來車道；而車禍發生後，乙○○
    所駕駛之九Ｃ　一六七五號車右後車輪剛好壓在路中雙黃線上，車身大半在來車
    道上，自其行駛之方向觀察，足以判斷車禍發生時，乙○○確實侵入來車道行駛
    ；又被告左閃之煞車痕，明顯自被告自己之車道向來車道延伸而出，足以判斷車
    禍發生前，被告應在自己之車道內行駛，並未侵入來車道；且兩車嚴重受損處均
    係在右前車頭處，車禍後被告之車係停在來車道最外側乙○○車之右後方，足以
    判斷被告所辯渠為避免正面撞擊，始緊急閃往左側對向來車道等情，應屬實情。
    (二)其次、被告抗辯：車禍發生後在萬里分駐所處理時，乙○○亦承認因路況不
    熟，且要轉彎下坡，不慎撞及被告之六Ｂ  二八五五號車，同意請求保險公司賠
    償渠車受損之損害，而達成和解等情，亦據提出臺北縣警局金山分局萬里分駐所
    處理此次車禍之工作日誌簿節影本一件為證，經核屬實，並經當日處理之警員戊
    ○○於本院勘驗現場時證稱屬實。衡情如乙○○非違規行駛於來車道，自知理屈
    ，豈會同意賠償被告？至乙○○事後聲請鑑定，應係於報出險後，受原告指示所
    為；且渠指稱當日遭被告家屬多人包圍，意指渠同意賠償被告，乃受脅迫所致云
    云，惟經本院訊問當日處理之警員戊○○，證稱並無其事，足見乙○○係事後為
    圖卸責，所言不實，不可採信。(三)本件車禍發生後，經警方實施酒測，被告與
    乙○○均無喝酒駕車之情事，有警方酒測之記錄影本在卷可稽，無從懷疑被告有
    因喝酒駕車而偏離車道、侵入來車道之可能。至乙○○又稱：渠懷疑被告當時在
    打手機云云，惟並無積極證據可證，難信為真。綜合以上各情判斷，本件車禍應
    係訴外人乙○○違反道路交通安全規則，侵入來車道行駛，致被告無法妥為閃避
    ，以致肇事，使兩車均受損害，其咎在訴外人乙○○，被告並無過失。至臺灣省
    臺北縣區車輛行車事故鑑定委員會之委員，或因未到現場勘驗，無從發覺乙○○
    極可能侵入來車道行駛，或因警方製作之道路交通事故現場圖過於簡略，未標明
    被告之煞車痕，且無從由警方拍攝之現場照片判斷雙方之行車方向，以致判斷錯
    誤，認「己○○駕駛自小客車，跨越分向限制線、駛入來道為肇事原因」及「乙
    ○○駕駛自小客車無肇事因素」，完全與事實相反，本院自不受其拘束。故依前
    揭民法第一百九十一條之二但書之規定，對於本件車禍，被告並不須負賠償責任
    ，反而乙○○對於被告所受之損害須負賠償責任。
五、本件車禍咎在訴外人乙○○，被告並無過失，對於原告承保之九Ｃ　一六七五號
    車所受損害，應負賠償責任者乃乙○○，被告並不須負賠償責任，如前所述，故
　　原告縱於理賠後，亦無從取得被保險人（訴外人張簡瓊居）對被告之損害賠償請
　  求權（因無損害賠償請求權可資取得），從而原告以其依保險法第五十三條之規
    定，取得被保險人（訴外人張簡瓊居）對被告之損害賠償請求權，訴請被告給付
    三十四萬二千一百三十三元及自起訴狀繕本送達被告之翌日（即九十二年十二月
    二十五日）起至清償日止按年息百分之五計算之利息，核無依據，應不准許。
六、據上論結，本件原告之訴為無理由，依民事訴訟法第七十八條，判決如主文。
中　　　華　　　民　　　國　　九十三　　年　　　五　　　月　　 二十 　　日
                              基隆簡易庭法　    官  林  金  發
右為正本，係照原本作成。
如不服本判決，應於本判決送達後二十日內向本院提出上訴狀（並附繕本）及繳納上
訴裁判費，上訴於本院合議庭。
中　　　華　　　民　　　國　　九十三　　年　    五　    月　   二十     日
                                        法院書記官  溫  麗  燕
